臺灣高雄地方法院民事判決　九十一年度重訴字第五七三號
　　原　　　告　華南商業銀行股份有限公司
　　法定代理人　丁○○
　　訴訟代理人　丙○○
　　被　　　告　七海修護廠股份有限公司
　　法定代理人　乙○○
　　被　　　告　己○○
　　　　　　　　甲○○
右當事人間請求清償借款事件，本院判決如左：
    主    文
被告應連帶給付原告新台幣壹仟萬元，及自民國九十一年五月七日起至清償日止，按
年息百分之八點一八五計算之利息，暨自民國九十一年一月十二日起至清償日止，逾
期在六個月以內者，按上開利率百分之十，逾期超過六個月者，按上開利率百分之二
十計算之違約金。
訴訟費用由被告連帶負擔。
本判決於原告以新台幣參佰參拾參萬肆仟元供擔保後，得假執行。但被告七海修護廠
股份有限公司如於假執行程序實施前，以新台幣壹仟萬元為原告預供擔保，得免為假
執行。
    事    實
甲、原告方面：
壹、聲明：除假執行擔保金額外，如主文所示。
貳、陳述：
一、被告七海修護廠股份有限公司（下稱七海修護廠公司）邀同訴外人乙○○、戊○○（業經原告撤回起訴）及被告己○○、甲○○為連帶保證人，於民國八十七年
    十一月二十七日，分別出具保證書予原告，約定連帶保證被告七海修護廠公司對
    原告現在（包括過去所負現在尚未清償）及將來所負之借款、票據、透支、墊款
    、保證、損害賠償等及其他一切債務以新台幣（下同）三千萬元為限額（含本金
    及其利息、遲延利息、違約金、損害賠償及其他從屬於主債務之負擔），願與主
    債務人負連帶清償之責任，並以鈞院為第一審管轄法院，有被告簽立之保證書乙
    紙為憑。
二、嗣被告七海修護廠公司於九十年一月十一日向原告借款一千萬元，約定於九十一
    年一月十一日到期，其間按月於每月十一日依年息百分之八點六計付利息，本金
    到期一次清償，如有一期未按期給付，即喪失期限利益，全部借款視為到期，且
    逾期清償，在六個月以內者，另按上開利率百分之十，逾期超過六個月者，按上
    開利率百分之二十計付違約金。詎系爭借款已屆清償期，被告七海修護廠公司雖
    清償二十五萬八千二百三十六元，僅足供原告依序抵充系爭借款自九十一年一月
    十一日起至五月六日止之利息，現仍積欠如主文所示之本金、利息及違約金迄未
    清償，為此依消費借貸及連帶保證契約提起本件訴訟。
參、證據：提出戶籍謄本三件、授信約定書、保證書、基本放款利率變動表、公司變
    更登記表、匯款單各一件、借據二件、放款部分本金、利息收回記錄四件為證。
乙、被告方面：
Ａ、被告七海修護廠公司部分：未於最後言詞辯論期日到庭，惟據其以前到庭及提出
    之書狀所為之聲明及陳述略以：
壹、聲明：
一、請求駁回原告之訴。
二、如受不利之判決，願供擔保請准宣告假執行。
貳、陳述：
    被告七海修護廠等公司及七海汽車股份有限公司等前已委託訴外人華誠聯合律師
    事務所寄發一百零五萬三千九百六十一元償還部分欠款，其中被告七海修護廠公
    司係清償二十五萬八千二百三十六元，是原告主張之債權額應扣除前開已返還之
    數額。
參、證據：提出華誠聯合律師事務所通知書、匯款單各一件為證。
Ｂ、被告甲○○部分：未於言詞辯論期日到庭，惟據其以前提出之書狀所為之聲明及
    陳述略以：
壹、聲明：請求駁回原告之訴。
貳、陳述：
    被告甲○○曾於八十七年十一月二十七日出具保證書予原告，連帶保證被告七海
    修護廠公司就現在及將來所負借款債務於三千萬元之限額內，負連帶清償責任，
    固屬實情。惟被告七海修護廠公司在其營業期間，向原告所借之款項係由他人立
    據，被告甲○○並未連署，顯然系爭借款並非原連帶保證之衍生，被告甲○○自
    無負責之理。
Ｃ、被告己○○部分：
    被告己○○未於言詞辯論期日到場，亦未提出書狀作何聲明或陳述。
    理    由
一、按解散之公司，除因合併、破產而解散者外，應行清算，並於清算範圍內，視為
    尚未解散；公司之清算，除公司法或章程另有規定，或股東會另為選任者外，以
    全體董事為清算人；公司之清算人，在執行職務範圍內，為公司之負責人，有代
    表公司為訴訟上或訴訟外一切行為之權，清算人有數人時，得推定一人或數人代
    表公司；如未推定時，各有對於第三人代表公司之權，公司法第二十四條、第二
    十五條、第三百二十二條第一項、第八條第二項、第三百三十四條、第八十四條
    第二項與第八十五條第一項前段定有明文。是依公司法上開規定，由董事擔任清
    算人者，自係當然就任，無待於公司董事之承諾，且公司除因合併、破產外，並
    非一經解散，其法人人格即為消滅，必待清算終結，該解散公司之法人人格始行
    消滅，不因清算人怠於進行清算程序而異。故清算中或解散後尚未進行清算之公
    司，與解散前之公司仍屬於同一，公司解散前已發生之法律關係，自不因解散而
    有所變更。經查被告七海修護廠公司業經高雄市政府建設局核准解散登記，又被
    告公司股東會復未選任該公司之清算人，亦未向本院呈報清人之事實，有原告提
    出之被告七海修護廠公司變更登記事項卡附卷可參，且經本院依職權查證無誤，
    參照前開說明，被告七海修護廠公司於解散登記後，應依公司法第二十四條、第
    二十五條、第三百二十二條第一項、第八條第二項、第三百三十四條、第八十四
    條第二項與第八十五條第一項前段規定，進行清算，在該公司向法院呈報清算程
    序完結前，其公司之法人格仍然存續，就兩造間於被告七海修護廠公司解散登記
    前已發生之本件消費借貸之法律關係並未因之變更，且應以被告七海修護廠公司
    解散當時之董事長即乙○○任清算人而為被告公司之代表人。從而原告對於被告
    七海修護廠公司提起本件訴訟，自屬合法，合先敘明。
二、本件被告均經合法通知，未於言詞辯論期日到場，核無民事訴訟法第三百八十六
    條所列各款情形，爰依原告之聲請，由其一造辯論而為判決。
三、原告主張被告七海修護廠公司邀同訴外人乙○○、戊○○及被告己○○、甲○○
    為連帶保證人，於八十七年十一月二十七日，與原告約定連帶保證被告七海修護
    廠公司對原告現在（包括過去所負現在尚未清償）及將來所負之借款、票據、透
    支、墊款、保證、損害賠償等及其他一切債務以三千萬元為限額（含本金及其利
    息、遲延利息、違約金、損害賠償及其他從屬於主債務之負擔），願與主債務人
    負連帶清償之責任。嗣被告七海修護廠公司於九十年一月十一日向原告借款一千
    萬元，約定於九十一年一月十一日到期，其間按月於每月十一日依年息百分之八
    點六計付利息，本金到期一次清償，如有一期未按期給付，即喪失期限利益，全
    部借款視為到期，且逾期清償，在六個月以內者，另按上開利率百分之十，逾期
    超過六個月者，按上開利率百分之二十計付違約金。詎系爭借款已屆清償期，被
    告七海修護廠公司雖清償二十五萬八千二百三十六元，僅足供原告依序抵充系爭
    借款自九十一年一月十一日起至五月六日止之利息，現仍積欠如主文所示之本金
    、利息及違約金迄未清償，為此依消費借貸及連帶保證契約提起本件訴訟等語。
    被告七海修護廠等公司則以該公司已委託訴外人華誠聯合律師事務所清償二十五
    萬八千二百三十六元，原告主張之債權額應扣除前開已返還之數額等語抗辯。被
    告甲○○另以伊雖出具保證書予原告，惟系爭借款借據並非伊簽名連帶保證，自
    非原連帶保證之衍生，被告甲○○自無負責之理等語資為辯解。
四、本件原告主張被告七海修護廠公司邀同乙○○、戊○○及被告己○○、甲○○為
    連帶保證人，於八十七年十一月二十七日，與原告約定連帶保證被告七海修護廠
    公司對原告現在（包括過去所負現在尚未清償）及將來所負之借款、票據、透支
    、墊款、保證、損害賠償等及其他一切債務以三千萬元為限額（含本金及其利息
    、遲延利息、違約金、損害賠償及其他從屬於主債務之負擔），願與主債務人負
    連帶清償之責任。嗣被告七海修護廠公司於九十年一月十一日向原告借款一千萬
    元，約定於九十一年一月十一日到期，其間按月於每月十一日依年息百分之八點
    六計付利息，本金到期一次清償，如有一期未按期給付，即喪失期限利益，全部
    借款視為到期，且逾期清償，在六個月以內者，另按上開利率百分之十，逾期超
    過六個月者，按上開利率百分之二十計付違約金。惟系爭借款已屆清償期，被告
    七海修護廠公司雖清償二十五萬八千二百三十六元，僅足供原告依序抵充系爭借
    款自九十一年一月十一日起至五月六日止之利息，現仍積欠如主文所示之本金、
    利息及違約金迄未清償之事實，業據原告提出授信約定書、保證書、基本放款利
    率變動表、匯款單、借據、放款部分本金、利息收回記錄等件為證，核與被告七
    海修護廠公司抗辯已清償二十五萬八千二百三十六元等語相符，且經被告甲○○
    自認伊簽名連帶保證被告七海修護廠公司在三千萬元範圍內對原告所負之債務等
    語，而被告己○○經合法通知既未到庭陳述，亦未提出書狀作何聲明或陳述以供
    本院審酌，依本院調查證據結果，堪信原告之主張為真實。
五、被告甲○○雖以前開情詞，辯稱伊不應負擔系爭借款之連帶保證責任云云，惟按
    保證人與債權人約定就債權人與主債務人間所生一定債之關係範圍內之不特定債
    務，預定最高限額，由保證人保證之契約，學說上稱為最高限額保證。此種保證
    契約如定有期間，在該期間內所生約定範圍內之債務，不逾最高限額者，均為保
    證契約效力所及；如未定期間，保證契約在未經保證人依民法第七百五十四條規
    定終止或有其他消滅原因以前，所生約定範圍內之債務，亦同。故在該保證契約
    有效期間內，已發生約定範圍內之債務，縱因清償或其他事由而減少或消滅，該
    保證契約依然有效，嗣後所生約定範圍內之債務，於不逾最高限額者，債權人仍
    得請求保證人履行保證責任，有最高法院七十七年度台上字第九四三號判例可參
    。經查原告與被告甲○○及己○○間就被告七海修護廠公司對於原告所負之債務
    既係以三千萬元為最高限額成立連帶保證契約，就被告七海修護廠公司對原告現
    在（包括過去所負債務現在尚未清償）及將來所負之借款、票據、透支、墊款、
    保證、損害賠償等及其他一切債務（含本金及其利息、遲延利息、違約金、損害
    賠償及其他從屬於主債務之負擔），被告甲○○及己○○願與主債務人負連帶清
    償責任，且系爭保證契約並未約定存續期間等情，有系爭保證書在卷可稽，且經
    被告甲○○自認屬實，足見原告與被告甲○○、己○○間，已成立不定期間之最
    高限額連帶保證契約，則被告甲○○及己○○對其所負被告七海修護廠公司債務
    之連帶保證責任範圍及其最高限額當有預見。參照首開判例意旨，在被告甲○○
    終止系爭連帶保證契約前，被告甲○○及己○○對於被告七海修護廠公司所生約
    定範圍內之債務，在未逾三千萬元之範圍內，自均為系爭連帶保證契約效力所及
    ，無須被告甲○○及己○○再於被告七海修護廠公司向原告借款之各筆借據上簽
    名、蓋章，原告仍得請求其二人依約履行保證責任，是原告依系爭保證書請求被
    告王彩雲清償系爭借款，自屬有據，被告甲○○前開抗辯尚不足採。
六、按消費借貸契約，借用人應於約定期限內，返還與借用物種類、品質、數量相同
    之物；又遲延之債務，以支付金錢為標的者，債權人得請求依法定利率計算之遲
    延利息，但約定利率較高者，仍從其約定利率；再數人負同一債務，明示對於債
    權人各負全部給付之責任者，為連帶債務；連帶債務之債權人，得對於債務人之
    全體，同時請求全部之給付，且連帶債務未全部履行前，全體債務人仍負連帶責
    任，民法第四百七十八條前段、第二百三十三條第一項、第二百七十二條第一項
    、第二百七十三條分別定有明文。經查被告七海修護廠公司積欠原告如主文所示
    金額，尚未逾被告甲○○、己○○連帶保證之三千萬元限額，且被告七海修護廠
    公司到期未依約清償系爭借款本息，依兩造間之前開約定，被告並應連帶給付約
    定之利息及違約金，從而原告依消費借貸及連帶保證契約，請求被告連帶給付如
    主文所示之本金、利息及違約金，即屬正當，應予准許。
七、原告及被告七海修護廠公司均陳明願供擔保，聲請宣告假執行或免為假執行，核
    均無不合，爰分別酌定相當擔保金額併准許之。
據上論結，本件原告之訴為有理由，依民事訴訟法第三百八十五條第一項前段、第八
十五條第二項、第三百九十條第二項、第三百九十二條，判決如主文。
中　　　華　　　民　　　國　　九十一　　年　　　七　　　月　　三十一　　日
                              臺灣高雄地方法院民事第五庭
~B法　　　官　林雯娟
右為正本係照原本作成。
如不服本判決，應於送達後廿日內，向本院提出上訴狀並表明上訴理由，如於本判決
宣示後送達前提起上訴者，應於判決送達後十日內補提上訴理由書（須附繕本）。
中　　　華　　　民　　　國　　九十一　　年　　　七　　　月　　 三十一　 日
~B法院書記官　黃麗緞
